臺灣板橋地方法院交通事件裁定　　　　　　　　　　九十三年度交聲字第五四三號
　　原處分機關　交通部公路總局臺北區監理所
　　異　議　人
　　即受處分人　乙○○
右列異議人即受處分人因違反道路交通管理處罰條例案件，對於交通部公路總局臺北
區監理所於九十三年四月十四日分別以北監自裁字第裁四０─ＡＢＹ三０九四０四號
、北監自裁字第裁四０─ＡＢＹ三０九四０五號違反道路交通管理事件裁決書所為之
處分（原舉發案號：臺北市政府警察局九十三年二月二十二日北市警交大字第ＡＢＹ
三０九四０四號、北市警交大字第ＡＢＹ三０九四０五號）不服，聲明異議，本院裁
定如左：
    主  文
異議均駁回。
    理  由
一、聲明異議意旨略以：異議人即受處分人乙○○於民國九十三年二月十七日中午十
    二時零五分許，駕駛其所有之車號七Ｅ─七八０八號自用小客車，行經臺北市○
    ○○路與建國北路交岔路口時，因「使用手持式行動電話進行撥接，且經交通勤
    務警察攔停時拒絕停車接受稽查而逃逸」之違規事實，經臺北市政府警察局交通
    警察大隊中山分隊（下稱原舉發機關）執勤警員抄錄車牌號碼後，以異議人違犯
    上開二項違規事由，而逕行掣單舉發。然而，異議人不會在開車時接聽或撥打行
    動電話，更無所謂警察攔停時拒絕接受稽查之情事，如果有攔停而本人不知，根
    本不能稱有警察攔停時拒絕接受稽查之行為，且本件並無任何積極證據證明異議
    人當天有開車或行經上開路，僅憑警員之舉發即認定異議人違規，實難令人信服
    ，爰依法聲明異議，請求撤銷原裁決處分云云。
二、按汽車駕駛人於行駛道路時，使用手持式行動電話進行撥接或通話者，處新臺幣
    （下同）三千元罰鍰；汽車駕駛人，駕駛汽車有違反本條例（道路交通管理處罰
    條例）之行為，經交通勤務警察或依法令執行交通稽查任務人員制止時，不聽制
    止或拒絕停車接受稽查而逃逸者，除按各該條規定處罰外，處三千元以上六千元
    以下罰鍰；汽車駕駛人違反本條例第六十條第一項者，除各依原條款處罰鍰外，
    並各予記違規點數一點，道路交通管理處罰條例第三十一條之一第一項、第六十
    條第一項、第六十三條第一項第一款分別定有明文。
三、經查，本件異議人即受處分人乙○○於九十三年二月十七日中午十二時零五分許
    ，駕駛其所有之車號七Ｅ－七八０八號自用小客車，行經臺北市○○○路與建國
    北路交岔路口時，因使用手持式行動電話進行撥接，經交通勤務警察即原舉發機
    關警員揮手指示攔停時，拒絕停車接受稽查而逃逸，由警員抄錄該車之車牌號碼
    、車型、顏色等特徵後，乃依法掣單逕行舉發等事實，有原舉發機關所掣發之九
    十三年二月二十二日北市警交大字第ＡＢＹ三０九四０四號、北市警交大字第Ａ
    ＢＹ三０九四０五號舉發違反道路交通管理事件通知單影本二紙附卷可稽。異議
    人雖到庭辯稱：收到罰單後我才知道有被舉發交通違規事件，因為我從事業務，
    平時經常在外，我不確定當天是否經過違規地點，即使經過，我也不知道警察有
    攔停之行為，自不可能會駕車逃逸云云。然查，證人即臺北市政府警察局交通大
    隊中山分隊舉發警員甲○○到庭結證稱：「當天我在民生東路、建國北路執勤，
    我站在西北角的地方，異議人行駛於建國北路，由北往南，大概在中間的車道，
    那裡有三個或四個線道，他大概行駛在第二或第三車道，我看到他一邊開車一邊
    手持大哥大在說電話，因為當時正執行特殊任務，我穿著反光背心，並戴袖套，
    當時是晴天，可以看得很清楚。我走過去由外線數來第二個車道，以手勢示意異
    議人停車，看到他突然往內側變換車道，然後就開走了，因為我隨身攜帶相機，
    就從他後面拍照，所以可以看清楚車牌號碼，我是用長鏡頭拍攝的。」等語（見
    本院九十三年五月二十五日訊問筆錄），並有證人甲○○當庭繪製之現場位置圖
    一紙及其當庭提出之本件違規地點現場照片一幀在卷可佐，異議人辯稱其於上開
    時間，未經過違規地點云云，自不足採。另衡諸證人即警員甲○○自路邊走至外
    側第二車道，且身穿反光背心、戴袖套，並揮手示意停車，異議人應可清楚看見
    警員攔停之動作；況且異議人在通過證人之後，有突然變換車道之舉動，顯見被
    告有看見警員上前示意攔停，卻拒絕停車接受稽查而逃逸之行為。再者，證人就
    本件舉發經過證述甚詳，且證人與異議人素不相識，並無仇怨，自無甘冒觸犯刑
    事偽證罪章而為不實陳述之理。而交通警員掣單舉發違反道路交通管理處罰條例
    所列之違規事實，本質上為行政處分，係公務員基於職務上權力，依法就特定之
    具體事件所為具有公法上效果之單方行政行為，基於公務員為公法上行為具有公
    信力之原則，該行政處分當可被推定為真正，其據以依法處分之事實認定亦為真
    正無誤。本此公信原則，立法者賦予行政機關制定違反道路交通管理事件統一裁
    罰基準及處理細則，使勤務警員得當機處分以達其維護交通秩序、安全之行政目
    的，否則國家行政勢必窒礙難行。據此，刑事訴訟法就犯罪證據有關之規定，與
    屬行政秩序罰之交通違規裁罰本質不合之部分，自不在準用之列。本件異議人僅
    空言泛稱其無上開違規之情，對於該舉發有誤未能提出相關事證以供調查，本院
    經查亦無任何證據足資證明員警有捏造事實違法取締之情事，則值勤員警本其維
    護交通秩序、安全職責所為之舉發，自應受到合法、正確之推定。
四、末按汽車駕駛人不服指揮稽查而逃逸之行為，當場不能或不宜攔截製單舉發者，
    得對汽車所有人逕行舉發處罰；對此逕行舉發，應記明車輛牌照號碼、車型等可
    資辨明之資料，並查明汽車所有人姓名或名稱、住址後，製單舉發處罰之，道路
    交通管理處罰條例第七條之二第一項第四款、第二項規定甚明，並未規定須以科
    學儀器取得證據資料後，始得逕行舉發處罰。異議人認須以科學儀器取得證據資
    料方可舉發處罰，容有誤會，並無足採。
五、綜上所述，本件異議人駕駛車輛行駛於道路時，使用手持式行動電話進行撥接，
    且經交通勤務警察制止時拒絕停車接受稽查而逃逸等違規事實，事證明確；原處
    分機關以異議人違反道路交通管理處罰條例第三十一條之一第一項、第六十條第
    一項等規定，分別裁處罰鍰三千元，並依同條例第六十三條第一項第一款規定記
    違規點數一點，核無不當，本件異議人之異議為無理由，應予駁回。
六、依道路交通案件處理辦法第十九條，裁定如主文。
中　　　華　　　民　　　國　　九十三　　年　　　五　　　月　　二十七　　日
                                      臺灣板橋地方法院交通法庭
                                          法  官  侯  志  融
右正本證明與原本無異
如不服本裁定應於送達後五日內向本院提出抗告狀
                                          書記官  吳　進　安
中　　　華　　　民　　　國　　九十三　　年　　　五　　　月　　二十七　　日
